臺灣高等法院民事裁定
110年度抗字第1185號
抗  告  人  鄭嘉偉  


上列抗告人因與相對人陳莉婷間聲明異議事件，對於中華民國11
0年8月17日臺灣臺北地方法院110年度執事聲字第153號所為裁定
提起抗告，本院裁定如下：
    主  文
原裁定及原法院司法事務官於民國110年7月26日所為之110年度
司執字第66348號裁定均廢棄。
    理  由
一、抗告意旨略以：伊於民國109年5月7日執臺灣臺北地方法院
    （下稱原法院）108年度民公樺字第28461號公證書（下稱系
    爭公證書）為執行名義，聲請就相對人應自門牌號碼臺北市
    ○○區○○路0段00號13樓房屋（下稱系爭房屋）遷出為強制執
    行，經原法院以109年度司執字第47482號執行事件（下稱系
    爭執行事件）受理，於109年10月19日執行點交程序，解除
    相對人對系爭房屋之占有，系爭房屋已移歸與伊占有，伊於
    當日即更換門鎖，未曾同意相對人再行進入系爭房屋，乃相
    對人竟於110年2月間自行僱請鎖匠開鎖進入系爭房屋，伊於
    同年3月知悉上情，即於同年6月23日依強制執行法第124條
    第1項後段規定，向原法院聲請再為執行，原法院司法事務
    官未調查相對人復行占有系爭房屋時點、未審酌伊未怠於管
    理系爭房屋而無故意或重大過失等情，逕以伊聲請不合前開
    規定為由，於110年7月26日以110年度司執字第66348號裁定
    （下稱原處分）駁回伊強制執行聲請，伊不服原處分聲明異
    議，原裁定復以相同理由駁回，自有違誤，爰提起本件抗告
    ，請求廢棄原裁定等語。
二、按執行名義係命債務人交出不動產而不交出者，執行法院得
    解除債務人之占有，使歸債權人占有。如債務人於解除占有
    後，復即占有該不動產者，執行法院得依聲請再為執行。強
    制執行法第124條第1項定有明文。又強制執行法第124條第 
    1項係於64年4月22日修法增訂後段，修法理由為：「第1  
    項增訂後段，以維執行之效果，並防止債務人取巧，俾免債
    權人再受訟累」，該條項85年修正立法理由，並未改變64 
    年間前開立法理由之意思，僅就債權人接管不動產後不善加
    保管，於事隔甚久後復又因債務人侵奪其不動產之占有，而
    再以同一執行名義依該條項後段規定聲請再為執行者，在時
    限上予以限縮。再者，由85年修訂時增訂強制執行法第124 
    條第2項之立法理由：「第1項再為執行程序之實施，係因債
     務人受強制執行後，違反執行命令之效力而導致之另一強
    制執行程序。其程序之費用自應另行徵收……」，以及同條第
     1項後段之文字由「續為執行」改為「再為執行」，可知立
    法者係以債權人接管不動產後，債務人復又侵奪其不動產者
    ，在法理上乃屬另一新事實，但為保障債權人合法不動產之
    權利，並維持前次修法之意旨，特別以明文規定准許債權人
    以同一執行名義聲請再為執行。所謂「復即占有」，法無明
    文定義，考其立法理由，既係為維護執行效果，防止債務人
    取巧，並免債權人之訟累，故若債權人早知債務人復占有之
    事實，事隔相當期間始聲請再為執行，其聲請即難謂合法，
    應予駁回。是以，執行法院得否依債權人聲請再為執行，應
    考量債權人再聲請時，與前次之執行應有相當之緊接性，距
    前次執行相隔時間不宜過長（本院108年法律座談會民執類
    提案第15號研討結果參照）。
三、經查：
  ㈠抗告人前執系爭公證書為執行名義，向原法院聲請對相對人
    強制執行騰空返還系爭房屋，經原法院以系爭執行事件受理
    ，並於109年10月19日執行點交程序，解除相對人對系爭房
    屋之占有，將系爭房屋點交並移歸予抗告人占有，系爭執行
    事件於點交系爭房屋與抗告人後已告終結等情，經本院調取
    系爭執行事件執行卷宗核閱屬實。
  ㈡抗告人於109年10月19日點交接管系爭房屋後，其即更換門鎖
    ，未同意相對人再行進入，詎相隔數月後，相對人趁機請鎖
    匠開鎖後再強行占有系爭房屋，抗告人知悉後向原法院聲請
    再為執行，距前次執行相隔時間尚非過長，與前次執行尚屬
    有相當緊接之密接性，堪認已符合強制執行法第124條第1項
    後段所稱之「復即占有」要件。且抗告人於前次執行程序甫
    執行完畢，取得占有後已更換門鎖，既非不善加保管系爭房
    屋，若相對人復強行占有系爭房屋之情形被解讀為不符合「
    復即占有」之要件，而係另一新發生之占有事實，抗告人須
    再提起民事訴訟，並於勝訴後再聲請強制執行才能回復被侵
    害之財產權，則抗告人之財產權被侵害之狀態將成為常態，
    不僅與強制執行法第124條第1項後段立法意旨相悖，亦違反
    憲法第15條保障人民財產權之意旨，不宜僅因距前次執行已
    達數月，即逕予駁回抗告人再為執行之聲請，始能符合上開
    所述強制執行法第124條第1項後段之立法意旨。原法院司法
    事務官以抗告人所主張相對人復行占有系爭房屋時點，距系
    爭執行事件於109年10月19日點交，已間隔相當期間，與強
    制執行法第124條第1項後段規定「復即占有」不符，抗告人
    復未補正新執行名義為由，以原處分駁回抗告人再為執行之
    聲請，尚有未洽。抗告人對於原法院司法事務官所為原處分
    聲明異議，自屬有據，原裁定維持司法事務官之處分，駁回
    抗告人之異議，亦有未洽。抗告意旨指摘原裁定不當，非無
    理由，爰廢棄原裁定及原處分，由原法院另為適法之處理。
    又本件非為終局裁定，參照民事訴訟法第95條準用第87條第
    1項規定，毋庸為抗告費用之裁定，附此敘明。
四、據上論結，本件抗告為有理由，爰裁定如主文。 
中　　華　　民　　國　　110 　年　　10　　月　　29　　日
　　　　　　　　　民事第十五庭
                      審判長法  官  陳慧萍
                            法  官  戴嘉慧
                            法  官  陳杰正
正本係照原本作成。
不得再抗告。
中　　華　　民　　國　　110 　年　　10　　月　　29　　日
　　　　　　　　　　　　　　書記官  林雅瑩